臺灣基隆地方法院交通事件裁定　　　　　94年度交聲字第99號
原處分機關　交通部公路總局台北區監理所基隆監理站
異　議　人
即受處分人　甲○○
上列異議人即受處分人因違反道路交通管理處罰條例案件，對於
交通部公路總局台北區監理所基隆監理站民國94年4 月15日所為
之處分（原處分案號：基監字第裁42 －C00000000號），聲明異
議，本院裁定如下：
    主  文
原處分均撤銷。
甲○○不罰。
    理  由
一、原處分意旨略以：本件異議人即受處分人甲○○（下稱異議
    人）於民國94年3月1日12時10分許，駕駛車牌號碼9K-5427
    號營業小客車（下稱系爭車輛），途經中山路口時，違規闖
    越紅燈右轉，適為台北縣政府警察局金山分局警員發現而製
    單逕行舉發，原處分機關認異議人違反道路交通管理處罰條
    例第53條、道路交通管理事件統一裁罰標準及處理細則等規
    定，於94年4月15日依上開規定裁處異議人罰鍰新台幣2,700
    元，並依同條例第63條第1項第3款記違規點數3點。
二、聲明異議意旨略以：伊並無上開違規行為，舉發單位未提出
    違規照片以資證明受處分人之違規行為，為此對原處分聲明
    異議等語。
三、經查：
  (一)按汽車駕駛人之行為有下列情形之一，當場不能或不宜攔截
    製單舉發者，得對汽車所有人逕行舉發處罰：一、闖紅燈或
    平交道。二、搶越行人穿越道。三、違規停車而駕駛人不在
    場。四、不服指揮稽查而逃逸，或聞消防車、救護車、警備
    車、工程救險車之警號不立即避讓。五、違規停車或搶越行
    人穿越道，經各級學校交通服務隊現場導護人員簽證檢舉。
    六、其他違規行為經以科學儀器取得證據資料者。前項逕行
    舉發，應記明車輛牌照號碼、車型等可資辨明之資料，查明
    汽車所有人姓名或名稱、住址後，製單舉發處罰之，道路交
    通管理處罰條例第7條之2第1項、第2項定有明文。該條立法
    意旨，固乃係立法者對於該條第1項第1至5 款所定特定之道
    路違規行為，因考量其發生往往係在瞬間，員警難以攝影、
    錄影器材取證之情形所在多有，且該等違規事實由人之感官
    即可充分判定，非必以科學儀器始能偵測得知，故為達維護
    交通秩序、安全之行政目的，特別立法賦予員警之舉發事實
    相當之公信力，然倘已有證據得合理懷疑員警之逕行舉發有
    誤，此時自不得再執前開公信力之原則，遽為受處分人不利
    之認定。
  (二)本件舉發員警陳玉文於本院調查時雖到庭結證證稱：伊是在
    違規車輛的後方，違規車輛闖紅燈時，距離伊約3 公尺遠，
    當時已經亮紅燈，但違規車輛仍繼續往前開且左轉往萬里方
    向行駛，當時伊來不及攔下違規車輛，所以記下車號逕行舉
    發等語，然經本院進一步訊問其違規車輛顏色時，其證稱：
    伊看到違規之車輛係藍色等語，惟異議人陳稱：伊已駕駛系
    爭車輛2 年多，系爭車輛一直是白色等語，而系爭車輛係白
    色一事，業經本院勘驗無訛，並製有勘驗筆錄及照片4 張在
    卷可稽；且經本院函詢交通部公路總局台北區監理所基隆監
    理站系爭車輛之車身顏色，該機關函覆本院稱：系爭車輛新
    領牌照登記書所載之車身顏色為白色，又依道路交通安全規
    則第23條車輛顏色變更需至監理站辦理，系爭車輛未曾至監
    理站辦理過顏色變更等情，此有該機關94年6月1日基院慧刑
    義94交聲99字第15822 號函在卷足佐，則證人是否有誤記車
    號之可能，已非無疑；甚者，證人陳玉文於本院訊問時證稱
    ：伊是騎機車路過該處，當時伊是要去北基加油站簽巡邏箱
    ，且因違規車輛車速很快，所以沒有注意到違規車輛的廠牌
    ，只有記下車號而已等語明確，既證人當時非在該處執行取
    締勤務工作，且違規車輛之速度甚快，則證人是否可以在違
    規車輛駛離之瞬間，明確看清楚6個英文字母與數字組合之
    機車車牌號碼，實有可疑；況員警目睹此等違規事實，為確
    保將來舉發正確性之具有可審查性，自應於當時記下車號、
    車款、車身顏色，再向勤務中心以無線電、電話確認無誤，
    並由勤務中心加以紀錄在案，始足昭折服，亦才能使此種逕
    行舉發具備舉發對象正確性之基礎，然員警陳玉文並未為之
    。異議人既對舉發對象正確性有所爭執，且員警亦有誤為舉
    發之可能，已如前述，衡諸首揭說明，即無從證明受處分人
    確為本件違規事件之行為人，而應為異議人有利之認定。原
    處分機關未予詳查，逕予裁罰受處分人，尚有未洽。本件異
    議為有理由，應將原處分撤銷並諭知受處分人不罰，以資適
    法。
四、據上論斷，應依道路交通案件處理辦法第20條前段，裁定如
    主文。
中　　華　　民　　國　　94　　年　　9 　　月　　28　　日
                  交通法庭法  官  許心
以上正本證明與原本無異。
對於本件裁定如有不服，應於送達後5日內， 向本院提出抗告書
狀，敘述抗告之理由，抗告於臺灣高等法院。
中　　華　　民　　國　　94　　年　　9 　　月　　29　　日
                          書記官  邱李和
